【裁判字號】    99,聲判,49
【裁判日期】    990527
【裁判案由】    聲請交付審判
【裁判全文】
臺灣高雄地方法院刑事裁定              99年度聲判字第49號
聲  請  人  甲○○
代  理  人  張永昌律師
            丙○○律師
被      告  乙○○
上列聲請人因告訴被告恐嚇等案件，不服台灣高等法院高雄分院
檢察署檢察長駁回再議之處分（99年度上聲議字第820 號），聲
請交付審判，本院裁定如下：
    主  文
聲請駁回。
    理  由
一、按告訴人不服上級法院檢察署檢察長或檢察總長認再議為無
    理由而駁回之處分者，得於接受處分書後10日內委任律師提
    出理由狀，向該管第一審法院聲請交付審判。法院認為交付
    審判之聲請不合法或無理由者，應駁回之。刑事訴訟法第25
    8 條之1 、第258 條之3 第2 項前段，分別定有明文。查本
    件聲請人以被告涉犯恐嚇等罪，向臺灣高雄地方法院檢察署
    檢察官提出告訴，經該檢察署檢察官為不起訴處分（99年度
    偵字第6183號）後，聲請人不服，聲請再議亦經台灣高等法
    院高雄分院檢察署檢察長以再議為無理由而駁回再議（99年
    度上聲議字第820 號）。嗣聲請人於民國99年4 月30日收受
    該處分書後，乃委任律師為代理人，於法定期間即99 年5月
    5 日具狀向本院聲請交付審判等情，業據本院依職權調取上
    開案卷核閱屬實，合先敘明。
二、聲請交付審判意旨略以：(一)本案之前因係聲請人與被告締結
    合夥經營太陽能事業契約，並約定聲請人可得利潤20% ，然
    被告見獲利達新台幣（下同）1700餘萬元，而毀約主張聲請
    人無故離職，並進而虛構事實誣告聲請人犯侵占罪、強制罪
    。(二)被告明知其為代表人之偉赫有限公司（下稱偉赫公司）
    與聲請人之房屋租賃契約於97年12月31日到期，且被告與聲
    請人間就上開合夥契約之爭議，並非當然影響上開租約之效
    力，而被告自97年11月起積欠房租，聲請人自得依法行使留
    置權，被告欲強行進入，聲請人亦有即時救濟防止其取回之
    權利，被告竟仍對聲請人提出侵占及強制罪之告訴，顯係誣
    告。(三)聲請人曾明確告知被告，因其於97 年11 月4 日擅入
    上開租屋處搬離物品之違約行為，聲請人乃將偉赫公司所留
    置於該租屋處之傢俱及物件置於地下室，並以電話及存證信
    法告知偉赫公司人員前來取回。此有證人謝永峰、王欽賢等
    可證。惟經過1 個多月，偉赫公司毫無回應。被告明知聲請
    人並無侵占上開物品之犯意，仍對聲請人提出侵占罪、強制
    罪之告訴，自屬誣告云云。
三、按刑事訴訟法第258 條之1 規定聲請人得向法院聲請交付審
    判，核其立法意旨，係法律對於檢察官不起訴或緩起訴裁量
    權制衡之外部監督機制，此時，法院之職責僅在就檢察官所
    為不起訴或緩起訴之處分是否正確加以審查，藉以防止檢察
    機關濫權。依此立法精神，同法第258 條之3 第3 項規定：
    「法院就交付審判之聲請為裁定前，得為必要之調查。」，
    其所謂「得為必要之調查」，係指調查證據之範圍應以偵查
    中曾顯現者為限，不可就新提出之證據再為調查，亦不可蒐
    集偵查卷宗以外之證據，否則將與刑事訴訟法第260 條之再
    行起訴規定混淆不清（臺灣高等法院91年4 月25日刑庭會議
    法律問題研討意見參照）。又法院於審查交付審判之聲請有
    無理由時，除認為聲請人所指摘不利被告之事證未經檢察機
    關詳為調查或斟酌，或不起訴處分書所載理由違背經驗法則
    、論理法則或其他證據法則者外，不宜率予交付審判（法院
    辦理刑事訴訟案件應行注意事項第134 項參照）。至上開所
    謂聲請人所指摘不利被告之事證未經檢察機關詳為調查，係
    指聲請人所提出請求調查之證據，檢察官未予調查，且若經
    調查，即足以動搖原偵查檢察官事實之認定及處分之決定，
    倘調查結果，尚不足以動搖原事實之認定及處分之決定者，
    仍不能率予交付審判。次按犯罪事實應依證據認定之，無證
    據不得認定犯罪事實，刑事訴訟法第154 條第2 項定有明文
    。又事實之認定，應憑證據，如未能發現相當證據，或證據
    不足以證明，自不能以推測或擬制之方法，以為裁判基礎。
    而認定不利於被告之事實，須依積極證據茍積極證據不足為
    不利於被告事實之認定時，即應為有利於被告之認定，有最
    高法院40年台上字第86號、30年上字第816 號判例意旨可資
    參照。經查：
  (一)聲請人上揭指述，業經原檢察官認定：「證人王欽賢到庭結
    證稱，其為偉赫公司電腦中心主管，於97年12月5 日會同公
    司總務人員前往上址欲取回公司所有資產，告訴人表示該屋
    已由他人承租，拒絕其進入取回資產，不得已才向警局提告
    告訴人侵占，後來係因告訴人於偵查中，未經被告同意擅將
    公司資產移置地下室，才改提告強制罪等語，復有告訴人97
    年11月20日將勞健保轉移出偉赫公司之申報表、偉赫公司於
    97年12月31日、98年1 月21日、98年3 月26日寄予告訴人要
    求點交該公司置放於上址資產之存證信函各1 份在卷可稽，
    足認被告上開辯解，應堪採信。是以，被告於上開告訴人強
    制罪案件所指訴之事實，並非完全出於憑空捏造，所告亦非
    全然無因，尚難謂被告有何誣告之犯意可言，其所為核與誣
    告罪之構成要件不符，自難以該罪相繩。」等語（見99年度
    偵字第6183號不起訴處分書）。嗣聲請人提起再議後，台灣
    高等法院高雄分院檢察署亦認原檢察官所為不起訴處分之理
    由，並無不合（見99年度上聲議字第820 號處分書）。
  (二)聲請人雖執前詞，聲請交付審判，惟按刑法誣告罪之成立，
    以告訴人所訴被訴人之事實必須完全出於虛構為要件，若有
    出於誤會或懷疑有此事實而為申告，以致不能證明其所訴之
    事實為真實，縱被訴人不負刑事責任，而告訴人本缺乏誣告
    之故意，亦難成立誣告罪名（最高法院44年台上字第892 號
    判例參照）。經查：被告為代表人之偉赫公司與聲請人間，
    簽有房屋租賃契約，被告於97 年12 月5 日委託王欽賢欲進
    入上開租屋處取回偉赫公司之物品時，遭聲請人委由其母阻
    擋，嗣聲請人又將上開物品搬至該租屋處之地下室等情，業
    據證人王欽賢於偵查中證述：伊於97年12月5 日受被告之委
    託，欲進入上開租屋處取回偉赫公司之物品，但大樓警衛不
    讓伊進入，聲請人之母前來協調，聲稱該屋已另租他人不便
    進入云云，被告遂對聲請人提出侵占告訴，嗣於偵查中被告
    準備依檢察官之指示點交之際，聲請人又將偉赫公司之物品
    搬至地下室等語（見偵卷第22頁至第23頁）明確，並有房屋
    租賃契約書、臺灣高雄地方法院檢察署檢察官98年度偵字第
    3374號不起訴處分書、偉赫公司於97年12月31日、98年1 月
    21日、98年3 月26日寄予聲請人要求點交該公司置放於上址
    資產之存證信函、高雄辦公室未完成點交歸還資產明細、聲
    請人寄予各1 份（見偵卷第3 頁至第12頁、第29頁至第34頁
    ）可稽，足以認定。可見被告對於上開聲請人所提出之侵占
    或強制罪等告訴之相關事實，並非虛構，自無任何誣告之犯
    意。至被告所提出之上開告訴，雖經檢察官以98年度偵字第
    3374號不起訴處分書為不起訴處分，惟上開不起訴係認：「
    本件應係租賃契約終止後，雙方當事人互負回復原狀義務過
    程中因溝通不良所生之誤會與糾紛，被告所為尚與刑法強制
    罪構成要件有間。」等語，有該案98年度偵字第3374號不起
    訴處分書可參（見偵卷第10頁至第12頁），並非謂被告有何
    捏造告訴事實之行為，是該案雖為不起訴處分，但此係檢察
    官就被告所提出之告訴事實所為之法律評價，並非即謂被告
    有何誣告之行為。
  (三)至聲請人於本件聲請交付審判所提出之其與偉赫公司間之存
    證信函3 份，亦係表徵聲請人與偉赫公司確有上開之糾紛，
    不能證明被告有何誣告之犯意，不足以動搖原偵查檢察官事
    實之認定及處分之決定，併為說明。
  (四)綜上所述，臺灣高雄地方法院檢察署檢察官99年度偵字第61
    83號不起訴處分及台灣高等法院高雄分院檢察署99年度上聲
    議字第820 號處分書，已詳述其認定所憑證據及理由，而上
    開不起訴處分書及處分書理由所憑之事證，復經本院調閱前
    開卷證核閱無訛，採認事實均確有所據。另上開不起訴處分
    書、處分書之理由，其認事用法亦無何違背經驗法則、論理
    法則或其他證據法則之情事，本院認本件並無不利被告且足
    以動搖原偵查檢察官事實認定及處分決定之事證未經檢察機
    關調查或斟酌，或不起訴處分書所載理由違背經驗法則、論
    理法則或其他證據法則等得據以交付審判之事由存在，聲請
    人即告訴人猶以上開情詞提起本件交付審判，指摘原不起訴
    處分及駁回再議聲請之理由不當，為無理由，應予駁回。
四、依刑事訴訟法第258條之3第2項前段裁定如主文。
中    華    民    國    99    年    5     月    27    日
                  刑事第二庭    審判長法  官  吳進寶
                                      法  官  李昆南
                                      法  官  施盈志
以上正本證明與原本無異。
不得抗告。
中    華    民    國    99    年    5     月    27    日
                                      書記官  蔡蓓雅

司法院資訊處製作；財團法人民間司法改革基金會備份。
